【裁判字號】    98,上訴,1473
【裁判日期】    980918
【裁判案由】    殺人未遂等
【裁判全文】
臺灣高等法院刑事判決                98年度上訴字第1473號
上  訴  人
即  被  告  乙○○
指定辯護人  本院公設辯護人周君穎
上列上訴人因殺人未遂等案件，不服臺灣新竹地方法院97年度訴
字第606號，中華民國98年1月22日第一審判決（起訴案號：臺灣
新竹地方法院檢察署97年度偵字第3249號），提起上訴，本院判
決如下：
    主  文
原判決關於乙○○被訴殺害戊○○未遂暨定執行刑部分均撤銷。
乙○○殺人未遂，累犯，處有期徒刑伍年貳月，扣案之改造手槍
壹枝（槍枝管制編號：0000000000號）及子彈貳顆均沒收。
其餘上訴駁回。
上開撤銷改判所處之刑及駁回上訴所處之刑，應執行有期徒刑拾
貳年陸月，扣案之改造手槍壹枝（槍枝管制編號：0000000000號
）及子彈貳顆均沒收。
    事  實
一、乙○○前因施用毒品案件，經臺灣苗栗地方法院以92年度訴
    緝字第5號判決處應執行有期徒刑1年2月確定，並於民國94
    年3月8日縮刑期滿執行完畢。詎其猶不知悔改，自認之前與
    胞弟丙○○合資經營的工廠在幾年前自己因案入監服刑後由
    丙○○一人經營，賺錢未獲分配，而一直認為丙○○應該要
    給付五、六百萬元給自己作為補償，曾經提過幾次，但丙○○一直未予理會，竟夥同顏慧明、吳霧生（以上二人所涉妨
    害自由部分，業經原審法院97年度訴字第606號判處罪刑確
    定），於97年3月11日下午5時40分許，由乙○○駕駛車號QK
    -0372號自用小客車，搭載顏慧明、吳霧生前往丙○○與母
    親丁○○○位於新竹縣竹北市○○路○段636號之住處，抵達
    後，丙○○與太太己○○原以為乙○○是依平常習慣來探望
    母親，即不以為意而進屋叫喚丁○○○，詎乙○○竟先指示
    顏慧明及吳霧生二人共同基於妨害自由之犯意聯絡，由其二
    人以身體擋路之方法，擋住己○○之去路，並將己○○侷限
    在廚房內，而以此方式限制己○○之行動自由（乙○○所涉
    妨害自由部分，業經原審法院判處有期徒刑10月，嗣經乙○○於本院審理時撤回上訴而確定）；乙○○則拿出上開改造
    手槍乙枝（此部分顏慧明、吳霧生二人並不知情，乙○○所
    涉非法持有可發射子彈具有殺傷力之槍枝部分，業經原審法
    院判處有期徒刑4年，嗣經乙○○於本院審理時撤回上訴而
    確定）指著丙○○，恫嚇丙○○「坐好，不然我會開槍」，
    欲與其談判要求丙○○付錢，使得丙○○只好坐在車庫內、
    廁所前之椅子上不敢亂動，期間，丁○○○從屋內出來見狀
    雖有勸阻，但乙○○仍不為所動。嗣因己○○趁隙脫逃，並
    繞著屋外圍牆內之小路向大門外飛奔叫喊「救命」，欲跑去
    丙○○、乙○○的大哥戊○○家向戊○○及大嫂甲○○求救
    ，顏慧明、吳霧生二人見狀立即在後追趕，顏慧明追上後即
    自後攔抱己○○而阻止其逃離；丙○○因見己○○向外逃脫
    並大喊救命，心急之下即起身並往前走了幾步，詎乙○○一
    時因對於己○○向外逃脫意圖求援、恐在當日向丙○○索錢
    的希望落空之狀況演變感到氣憤，明知其手中所持的手槍已
    經上膛，該槍枝在之前朝鐵罐射擊時均可射穿，若持之朝人
    體射擊，極有可能會致人於死，竟仍基於殺人之犯意，先朝
    丙○○左後肩位置擊發一槍，子彈經由左側肩膀皮下至左前
    胸，丙○○立即受傷倒地並呻吟不止，乙○○竟又對其稱：
    「唉什麼唉，我要給你死」等語，再基於殺人之單一犯意，
    接續朝丙○○的背部再擊發一槍，子彈再經由左上胸腔穿越
    腹腔至右大腿皮下，致丙○○因此腹部槍傷而合併多處小腸
    及腸繫膜受損。適當時身在屋外手抱己○○的顏慧明，因聽
    見槍聲受到驚嚇而鬆手，己○○即迅速趁機跳出圍牆，跑至
    馬路對面、鳳岡路5段621號戊○○之住處求救，戊○○之妻
    甲○○聽聞己○○的呼救聲時，立即抱著小孩走出來開門讓
    己○○進入，己○○則趁機進入屋內撥打電話報警，甲○○
    因不清楚發生什麼事情，遂抱著小孩站在門口欲阻擋追來的
    乙○○進入屋內，並對乙○○規勸「有話好好說」，乙○○
    見甲○○將其阻擋於門外，十分不滿，明知該槍枝有一定的
    殺傷力，竟另行基於殺人之犯意，取出前開手槍一枝直接抵
    住甲○○的左手臂而朝其左胸腔方向擊發一槍，造成左肱骨
    開放性粉碎性骨折併橈神經受損、左上臂開放性傷口、左胸
    壁槍傷，甲○○立即倒下；斯時，戊○○正從屋內後段廚房
    往外走，看見甲○○中槍，欲上前查看，乙○○即斥以：「
    你再過來，我就要對你開槍」，戊○○因見甲○○中槍而心
    急如焚，對於乙○○的警告未予理會，乙○○見狀對於戊○○不聽警告而更為光火，竟再另行基於殺人之犯意，再次持
    前開手槍正面朝向戊○○之胸前扣發扳機一槍並發出一聲響
    ，因戊○○適時閃開，而未能擊中，後因己意而中止殺害戊○○之犯行。乙○○、顏慧明、吳霧生三人因得知己○○已
    經報警，遂迅速駕駛前開車輛逃逸。嗣為警以通訊監察而循
    線於97年5月8日上午6時30分許，在新竹縣湖口鄉○○街146
    號2樓2C室查獲在逃之乙○○，並扣得前開改造之貝瑞塔手
    槍乙枝（含彈匣一個，槍枝管制編號：0000000000號）及剩
    餘之子彈3顆（已實際試射1顆，餘2顆）。
二、案經新竹縣警察局竹北分局報告臺灣新竹地方法院檢察署檢
    察官偵查起訴。
    理  由
壹、關於證據能力之說明：
    按被告以外之人於審判外之言詞或書面陳述，除法律有規定
    者外，不得作為證據；又被告以外之人於審判外之陳述，雖
    不符合同法第159條之1至第159條之4之規定，但經當事人於
    審判程序同意作為證據，法院審酌該言詞陳述或書面陳述作
    成時之情況，認為適當者，亦得為證據。當事人、代理人或
    辯護人於法院調查證據時，知有第159條第1項不得為證據之
    情形，而未於言詞辯論終結前聲明異議者，視為有前項之同
    意，刑事訴訟法第159條第1項及第159條之5分別定有明文。
    經查，告訴人己○○、丙○○、甲○○、戊○○等人於警詢
    及偵查中之陳述，雖為被告以外之人於審判外之陳述，屬傳
    聞證據，然被告及辯護人於原審及本院準備程序、審判程序
    中均表示同意作為證據方法而不予爭執，且迄至言詞辯論終
    結前亦未再聲明異議，另如後所列經本院採為證據之物證，
    被告及辯護人亦均未爭執證據能力，本院審酌上開證據資料
    製作時之情況，尚無違法不當及證明力明顯過低之瑕疵，亦
    認為以之作為證據應屬適當，故揆諸上揭規定，爰逕依刑事
    訴訟法第159條之5規定，均認有證據能力，先予敘明。
貳、實體部分：
一、認定事實所憑之證據及認定之理由：
  (一)被告乙○○於原審偵審時之供述，證明：
    1.扣案之具殺傷力之改造貝瑞塔手槍乙枝（槍枝管制編號：
      0000000000號）及子彈3顆，確實係被告乙○○自95年5、
      6月間某日向綽號「俊永」之男子以12萬元購入後，即持
      有至被查獲時止，而購入時子彈原本有15顆，除在本案中
      射擊4顆（詳如下述），其餘8顆均已經在山上試射鐵罐而
      用罄之事實。
    2.被告乙○○在向告訴人丙○○討論如何解決彼此的債務問
      題時，手拿的改造手槍已經上膛，被告乙○○亦有持槍指
      向告訴人丙○○；在告訴人己○○跑到外面去呼救時，告
      訴人丙○○起身後，被告乙○○確實有持該已上膛之槍枝
      朝告訴人丙○○的左後肩射擊一槍之事實。
    3.被告乙○○於告訴人丙○○中第一槍而倒地後，其手上的
      槍確實有再射中告訴人丙○○一槍之事實。
    4.告訴人甲○○所受之槍傷，亦係由其手上的扣案槍枝擊發
      所致之事實。
    5.告訴人甲○○受傷倒地後，被告乙○○確實有看見戊○○
      自屋內出來之事實。
  (二)證人即告訴人丙○○於偵查中之指訴及原審法院審理時之證
    述，證明：
    1.被告乙○○於當天到丙○○住處、二人在車庫內碰面後，
      被告乙○○即從身上亮出槍枝，喝令丙○○坐好不要亂動
      ，要跟丙○○算帳之事實。
    2.與被告乙○○一起來的顏慧明、吳霧生二人，在被告乙○○的指示下進入屋內把己○○拉到車庫，之後又將其限制
      在廚房內不得出去，雖然丙○○因行動被控制而沒辦法看
      清楚己○○的身邊發生什麼事情，但是有聽到己○○說「
      幹嘛」，後來就看到己○○一邊往外跑、一邊喊救命之事
      實。
    3.被告乙○○在看見告訴人己○○向外逃走並呼救後，丙○○是基於關心己○○而站起來想看清楚發生什麼事，並未
      上前與被告乙○○搶奪槍枝，但一站起來，丙○○的左後
      肩即被被告乙○○射擊一槍之事實。
    4.丙○○中槍後立即倒地，且當時因為非常疼痛而忍不住發
      出呻吟，在旁的被告乙○○不但沒有施救，反而向告訴人
      丙○○表示：「唉什麼唉，我要給你死」，旋即持槍再朝
      告訴人丙○○左側胸腔下方射擊一槍之事實。
  (三)證人己○○於警詢及偵查中檢察官訊問時，證稱：「當天我
    看乙○○開車來，以為他又是來向母親丁○○○要錢，我就
    進去叫母親出來，我留在屋內，媽媽一個人出去後，顏慧明
    、吳霧生二人就進來，我就請母親叫他們二人出去，他們二
    人不出去就站在那裡不講話，我直接叫他們出去，他們也不
    動，我就說我要打電話報警，我拿起電話，吳霧生就把我的
    手拉走，說不行打電話，我站在客廳要走去廁所，他也說不
    行，我就說『那你們不要煩我，我要去煮菜』，我從廚房後
    面的門走出去，一走出去，乙○○就拿槍指著我說『不要亂
    跑』，顏慧明、吳霧生二人就跟著走出來，我要往冰箱的右
    邊走，吳霧生就擋住我不讓我走，我就往左邊的側門跑，我
    跑到圍牆喊救命，顏慧明就來抱住我不讓我走，我手抱住欄
    桿喊『大哥大嫂救命，乙○○拿槍來打人』，接著我就聽到
    槍聲，抱著我的顏慧明就鬆手，我立刻跳出圍牆跑到大哥家
    打電話，乙○○也跑到大哥家時，我大嫂站在門口，乙○○
    走過來拉著大嫂的手臂對她開槍，大嫂抱著小孩就坐到地上
    」等語，證明己○○被被告乙○○、顏慧明、吳霧生等人控
    制行動自由而無法自由進出，及被告乙○○還追躡其至戊○○住處，並目睹被告乙○○對甲○○開槍之事實。
  (四)證人即告訴人甲○○於偵查中及原審法院審理時之證述，證
    明：被告乙○○在告訴人甲○○出面勸阻其有事好好說後，
    竟不發一語地把衣服掀開並拿出手槍，直接抵住告訴人甲○○的左手臂後射擊一槍之事實。
  (五)證人即告訴人戊○○於偵查中及原審法院審理時之證述，證
    明：被告乙○○朝告訴人甲○○左手臂開一槍後，在戊○○
    要上前關心甲○○時，竟又持槍指向告訴人曾瑞鋒之胸部，
    並表示「再過來就要開槍」，戊○○並未理會，被告乙○○
    即朝告訴人戊○○之胸部扣扳機，發出「啵」的一聲，惟未
    擊中戊○○之事實。
  (六)衛生署新竹醫院診斷證明書一紙，證明：告訴人丙○○因遭
    被告乙○○朝其左側肩部及左側胸腔下方各射擊一槍，第一
    顆子彈經由左側肩膀皮下至左前胸，第二顆子彈則經由左上
    胸腔穿越腹腔至右大腿皮下，致丙○○因此腹部槍傷而合併
    多處小腸及腸繫膜受損之事實。
  (七)長庚紀念醫院診斷證明書一紙，證明：告訴人甲○○因遭被
    告乙○○朝其左上臂射擊一槍，而造成左肱骨開放性粉碎性
    骨折併橈神經受損、左上臂開放性傷口、左胸壁槍傷等傷害
    之事實。
  (八)監視器錄影之光碟一張、自該光碟所翻拍之照片、現場照片
    及原審法院於審理時所製作之勘驗筆錄等，證明：
    1.被告乙○○確實有夥同另被告顏慧明、吳霧生二人一同開
      車至被害人己○○之住處並自車庫進入，顏慧明、吳霧生
      二人於進入後即跟著被害人己○○前後走動，被告乙○○
      則於監視器顯示時間「17:41:21」時，有從腰際亮出槍枝
      、手拉滑套的動作。
    2.被害人己○○在廚房、車庫內走動時，不時被顏慧明、吳
      霧生二人擋住去路，監視器顯示時間「17：43：40」時，
      己○○往畫面下方小門的方向跑，並且隨後出現在頻道1
      屋後小巷道內，顏慧明則在後緊追，隨即跑出畫面，時間
      「17：43：54」時吳霧生也從另一頭（車庫門口）追出，
      出現在頻道4的院子。
    3.監視器顯示時間「17：44：24」時，被害人丙○○出現在
      頻道2下方己○○的車子前，突然倒地，手摸左肩，露出
      哀嚎痛苦掙扎的樣子。
    4.被告乙○○持改造手槍出現在被害人丙○○、戊○○之住
      處後，除被害人丙○○、甲○○分別受有上開槍傷外，現
      場共殘留4顆子彈彈殼之事實。
  (九)扣案改造之貝瑞塔手槍乙枝（含彈匣一個，槍枝管制編號：
    0000000000號）、子彈三顆與內政部警政署刑事警察局於97
    年3月26日出具之刑鑑字第0970037933號槍彈鑑定書、97年5
    月26日出具之刑鑑字第0970076979號函、刑鑑字第09700682
    90號槍彈鑑定書各一份，證明：
    1.在「丙○○、甲○○槍擊案」現場發現之彈殼4顆，經比
      對結果，其彈底特徵紋痕均相吻合，認均係同一槍枝所擊
      發（見95年度偵字第3249號偵查卷第75至77頁）。
    2.本件扣案之手槍乙枝（槍枝管制編號：0000000000號）試
      射之彈頭、彈殼，經與涉案檔存資料比對結果，發現與「
      丙○○、甲○○槍擊案」證物中彈殼4顆之特徵紋痕相吻
      合，認係由該槍枝所擊發（見95年度偵字第3249號偵查卷
      第109頁）。
    3.送鑑之手槍一枝（槍枝管制編號：0000000000號），認係
      改造手槍，由仿BERETTA廠M9型半自動手槍製造之槍枝，
      換裝土造金屬槍管而成，擊發功能正常，可供擊發適用子
      彈使用，認具殺傷力；另送鑑之子彈3顆，認均係口徑9㎜
      制式子彈，採樣一顆試射，可擊發，認具殺傷力（見95年
      度偵字第3249號偵查卷第110至112頁）。
  (十)綜上所述，被告乙○○持有扣案之改造槍枝、制式子彈並進
    而以殺人犯意對被害人丙○○、甲○○、戊○○三人持槍射
    擊之事實堪以認定。
二、訊據上訴人即被告乙○○固坦承被害人丙○○、甲○○二人
    所受之槍傷係由其持有之改造手槍擊發所致，惟矢口否認有
    何殺人犯行，辯稱：我以為丙○○起身是要跟我搶槍，我一
    緊張就扣到扳機，對他射出第一槍，後來我因為緊張又扣到
    第二次扳機，甲○○的部分是因為我要找己○○，但是甲○○一直擋著我的路，我拿著手槍要把甲○○撥開，要甲○○
    不要擋路，可是碰碰兩槍，又打到甲○○，後來戊○○正好
    出來，我就走了，我沒有對戊○○開槍云云。惟查：
    1.就被害人丙○○部分，證人即其母親丁○○○於原審法院
      審理時亦證稱其看到被告乙○○拿槍時，有勸其有話好好
      講，而在原審法院審理時當庭勘驗前開現場監視器光碟時
      可清楚看見，當時被告乙○○的眼光兇惡，並幾次對證人
      丁○○○揮手示意其進屋去，甚至在被害人丙○○倒地後
      ，痛苦地在地上掙扎，其仍冷眼地走開，根本未靠近詢問
      或協助求醫，此情除據證人丁○○○證述在卷外，復有上
      開監視器之光碟片及勘驗筆錄在卷可佐，被害人丙○○在
      中第一槍後已經倒在地上，被告乙○○亦未再靠近被害人
      丙○○，如被告乙○○果真係因緊張而扣第二下扳機，怎
      會如此神準地射中內有人體重要器官之被害人丙○○的左
      胸腔？被告乙○○欲致人於死之心意甚明，被告乙○○一
      再辯稱自己是不小心才會扣扳機，接著又很緊張才會再扣
      第二下等詞，顯係卸責之詞，不足採信。
    2.就被害人甲○○部分，被告於本院審理時辯稱：我嫂嫂抱
      小孩擋住我的路，我要繞過去，才不小心打到她云云。惟
      查，被告乙○○當時係拿出手槍直接抵住告訴人許惠美的
      左手臂後射擊一槍之事實，除據證人即被害人甲○○於原
      審法院審理時具結證述外，復有目擊當時狀況的證人己○○及戊○○二人分別於原審偵審時證述綦詳，被告乙○○
      果如其所辯係右手持槍枝要把站在前方的被害人甲○○揮
      開而不慎擊發槍枝，衡情，被告乙○○應係把前方的甲○○往右推才是順手方向，而被害人甲○○是左手臂中彈，
      子彈再穿過手臂往左胸腔射入，卡在骨頭上造成左肱骨開
      放性粉碎性骨折併橈神經受損、左上臂開放性傷口、左胸
      壁槍傷，最後係經由開刀手術在左側胸腔取出子彈，且證
      人甲○○亦於原審法院行交互詰問時清楚證述當時被告乙○○是在自己對其說完「有事好好說」之後馬上從衣服內
      掏槍抵著自己的左手臂射擊，動作是一連貫的，也並沒有
      要把自己揮開的動作等情，顯見被告乙○○當係對於證人
      甲○○阻擋其追己○○而感到不滿，才會在明知該把槍枝
      具有殺傷力，仍持之以朝被害人甲○○的身體射擊，被告
      乙○○所辯係不小心云云，自非可採。
    3.就被害人戊○○部分，被告乙○○雖一再辯稱自己並未朝
      戊○○射擊，而是在揮開甲○○時有發出「碰、碰」二聲
      ，然被告乙○○是在朝被害人甲○○左手臂開一槍後、戊○○要上前關心甲○○時，先持槍指向被害人曾瑞鋒之胸
      部並表示「再過來就要開槍」，在戊○○不理會而向甲○○靠近時，進而朝告訴人戊○○扣扳機，發出「啵」的一
      聲乙情，已據證人戊○○於原審偵審中結證在卷，且有事
      後在該處尋獲之彈殼二顆扣案可稽（見97偵3249卷第72頁
      照片），被告乙○○確實有因認被害人戊○○不聽警告而
      持槍對被害人戊○○射擊，只因被害人戊○○閃身避開而
      未擊中，被告乙○○之所辯，顯不值採信。本院公設辯護
      人為被告辯護稱：如果他真的有殺人犯意，就不會對於非
      致命部分射擊，對於他弟弟的部分，如果他真有殺人的犯
      意，在弟弟倒地後，可以再連續射擊，但被告卻沒有這樣
      做就離開云云。惟查，證人丙○○於原審法院審理時具結
      證稱：乙○○看我太太逃跑，他知道我的錢都是太太在管
      ，乙○○看我太太跑掉，他會拿不到錢，一生氣就拿槍從
      我左後肩打到我胸腔，我倒地後，唉了一聲，乙○○就說
      「唉什麼唉，我要給你死」，接著打我第二槍，第二槍從
      我左側胸腔下方射入，上在右髖部等語（見原審法院卷第
      207頁），核與行政院衛生署新竹醫院於97年3月31日所出
      具丙○○之診斷證明書（第0000000號）記載：「腹部槍
      傷合併多處小腸及腸繫膜受損。出血性休克。左側肩部槍
      傷（經由左側肩膀皮下至左前胸）。左上腹及右大腿槍傷
      （經由左上胸腔穿越腹腔至右大腿皮下）。」等語相符（
      見97偵3249卷第51頁）；證人甲○○於原審法院審理時具
      結證稱：當時他是抵住我的手臂開槍，不可能是不小心的
      ，子彈穿過我的手臂，從我左胸腔射去，卡在骨頭上，骨
      頭斷掉，開刀時從我的左側胸腔取出子彈等語（見97他
      609卷第209頁），核與長庚紀念醫院於97年3月21日所出
      具甲○○之診斷證明書記載：「1.左肱骨開放性粉碎性骨
      折併橈神經受損。2.左上臂開放性傷口。3.左胸壁槍傷。
      」等語相符（見97偵3249卷第52頁）。足見丙○○與甲○○所受之傷勢甚為嚴重，如非及時送醫急救，極有死亡之
      可能，顯見被告有殺人之犯意甚明。查被告係見己○○逃
      跑呼叫求救，而丙○○已倒地，害怕己○○求救，因而前
      往追趕己○○，自非任意中止殺害丙○○之犯行。又被告
      槍傷被害人甲○○後，因戊○○出面阻止，始未再行兇，
      是被告對被害人甲○○之犯行，亦無任意中止之可言。辯
      護人為被告辯護稱被告係因己意而中止云云，就此部分不
      足採信。
    綜上，被告三次殺人未遂犯行均堪以認定，均應依法論科。
三、被告乙○○已著手於殺害被害人丙○○、甲○○、戊○○三
    人之行為，而均未能達成死亡之結果，核其所為，係犯刑法
    第271條第2項之殺人未遂罪。被告三次殺人未遂行為，對象
    不同，地點有異，顯係分別起意為之，應分論併罰。又被告
    前因涉犯施用毒品案件，經臺灣苗栗地方法院以92年度訴緝
    字第5號判決處應執行有期徒刑1年2月確定，並於94年3月8
    日縮刑期滿執行完畢，有本院被告前案紀錄表一份在卷足參
    ，其於受有期徒刑之執行完畢後五年以內再犯本件有期徒刑
    以上之罪，均為累犯，應依刑法第47條第1項之規定加重其
    刑（殺人罪法定刑為死刑、無期徒刑部分，依刑法第64條第
    1項、第65條第1項之規定，不得加重，原判決漏未說明，應
    予補正）。
四、就被告殺害丙○○、甲○○未遂部分，原審同此事實認定，
    依刑法第271條第2項、第1項（原判決漏引，應補正）、第
    47條第1項、第25條第2項之規定，審酌被告乙○○僅因自認
    被害人丙○○生意做得好，應該要分個五、六百萬元給自己
    ，然被害人丙○○不理會其要求，即持槍前往被害人住處，
    見到狀況未如自己預期，即開槍射擊並進而傷及無辜，造成
    被害人丙○○、甲○○受有嚴重的槍傷，手段兇殘，且至今
    仍飾詞否認等一切情狀，分別量處有期徒刑8年、7年。並以
    扣案改造之貝瑞塔手槍乙枝（含彈匣1個，槍枝管制編號：
    0000000000號）及制式子彈2顆（已實際試射2顆），均係違
    禁物，雖亦係被告乙○○用以為殺人之工具，已據被告乙○○陳明在卷，然不問屬於犯罪行為人與否，均應依刑法第38
    條第1項第1款之規定宣告沒收。其認事用法，核無違誤，量
    刑亦無偏重之情事。被告上訴否認犯罪，核無理由，應該駁
    回。
五、就被告殺害戊○○未遂部分，原審因而予以論罪科刑，固非
    無見。惟查，被告係基於殺人之犯意持槍對其大哥戊○○開
    槍射擊，因未擊中，嗣因己意中止殺人之犯行而離去，應屬
    中止未遂，原審認此部分係障礙未遂，尚有未洽。本院公設
    辯護人為被告辯護稱：被告係基於己意而中止等語，就此部
    分核有理由，原判決此部分既有可議，自應由本院將原判決
    此部分暨定執行刑部分予以撤銷改判。爰審酌被告與其大哥
    戊○○並無深仇大恨，僅因其與丙○○間有財產糾紛，先射
    殺丙○○及其大嫂甲○○後，再射殺大哥戊○○未遂，嗣因
    己意中止殺人行為而離去，及其犯罪之動機、目的、手段及
    犯後否認之態度等一切情狀，量處有期徒刑伍年貳月。扣案
    之改造貝瑞塔手槍乙枝（含彈匣1個，槍枝管制編號：00000
    00000號）及制式子彈2顆（已實際試射1顆），均係違禁物
    ，雖亦係被告乙○○用以殺人之工具，已據被告乙○○陳明
    在卷，然不問屬於犯罪行為人與否，均應依刑法第38條第1
    項第1款之規定宣告沒收。另1顆子彈經試射擊發，剩餘彈殼
    、彈頭，不再具有之子彈功能，已非違禁物，爰不予宣告沒
    收。上開撤銷改判所處之刑及駁回上訴所處之刑，應依法定
    其應執行刑為有期徒刑拾貳年陸月。
據上論斷，應依刑事訴訟法第369條第1項前段、第364條、第368
條、第299條第1項前段，刑法第271條第2項、第1項、第47條第1
項、第27條第1項前段、第38條第1項第1款、第51條第5款，判決
如主文。
本案經檢察官楊秀琴到庭執行職務。
中    華    民    國    98    年     9    月    18    日
                  刑事第十二庭  審判長法  官  蔡永昌
                                      法  官  蔡新毅
                                      法  官  陳榮和
以上正本證明與原本無異。
如不服本判決，應於收受送達後10日內向本院提出上訴書狀，其
未敘述上訴之理由者並得於提起上訴後10日內向本院補提理由書
（均須按他造當事人之人數附繕本）「切勿逕送上級法院」。
                                      書記官  林吟玲
中    華    民    國    98    年    9     月    18    日
附錄：本案論罪科刑法條全文
刑法第271條第1項、第2項
殺人者，處死刑、無期徒刑或十年以上有期徒刑。
前項之未遂犯罰之。


司法院資訊處製作；財團法人民間司法改革基金會備份。
